臺灣高雄地方法院民事裁定　　　　　　　 95年度破字第171號
聲　請　人　乙○○
　　　　　　　　　　　送達代收.
上列聲請人聲請宣告破產事件，本院裁定如下：
    主  文
聲請駁回。
程序費用由聲請人負擔。
    理  由
一、聲請意旨略以：聲請人為獨資商號立福行之負責人，因經營
    不善並遭倒會等因素，陸續向大眾商業銀行博愛分行等6 家
    銀行申辦信用卡，向臺灣新光商業銀行小港分行等11家銀行
    申辦信用貸款，截至民國95年10月24日止已積欠本金、利息
    、遲延利息、違約金及費用共計新臺幣（下同）2,852,478
    元，每月應償本息約七萬餘元。另積欠親友約計150 萬元。
    惟聲請人現任職看護，並在餐廳兼差洗碗，每月收入僅約三
    萬餘元，另有存款15萬元及汽車1 輛，顯然聲請人之資產已
    不足以清償全部債務，爰依法聲請宣告破產等語。
二、按破產，對債務人不能清償債務者宣告之；破產管理人之報
    酬為財團費用；破產人及其家屬之必要生活費，視為財團費
    用；財團費用及財團債務，應先於破產債權，隨時由破產財
    團清償之，破產法第57條、第95條第1 項第3 款、第2 項及
    第97條分別定有明文。次按對於破產人之債權，在破產宣告
    前成立者，為破產債權，非依破產程序，不得行使；破產債
    權人依破產程序已受清償者，其債權未能受清償之部分，請
    求權視為消滅，破產法第98條、第99條及第149 條前段亦有
    明文。是以，破產乃債務人於經濟發生困難，無力對全體債
    權人為清償時，由法院強制介入將債務人之全部財產依一定
    程序為變價及分配，使全體債權人得以公平受償之一般執行
    程序，故如債務人確係毫無財產可構成破產財團，或可預見
    債務人之財產不敷清償破產財團之費用及債務時，因進行破
    產程序之結果，債務人並無財產可供債權人分配受償以清理
    其債務，反而徒增財團費用之支出，其破產程序即毫無實益
    可言，而與破產制度之本旨有違，法院自應裁定駁回破產之
    聲請。
三、經查，聲請人分別積欠臺灣新光商業銀行小港分行147,491
    元、臺東區中小企業銀行110,977 元、合作金庫銀行三民分
    行691,121 元、臺灣土地銀行三民分行267,299 元、臺新國
    際商業銀行164,340 元、板信商業銀行45,179元、大眾商業
    銀行274,942 元、聯邦商業銀行27,982元、臺灣中小企業銀
    行84,315元、國泰世華商業銀行410,870 元、萬泰商業銀行
    51,529元等情，有上開銀行之函文各1 份在卷可憑（見本院
    卷第51至60、63至81、86至188 頁）。另經本院函詢日盛商
    業銀行前金分行之結果，該銀行並未陳報其債權金額，惟據
    聲請人自承積欠金額為本金476,000 元等語（見本院卷第9
    頁）。此外，聲請人自承尚積欠親友朱隆惠等人借款計約15
    0 萬元等語（見本院卷84頁），故聲請人所負債務至少為4,
    252,045 元。惟聲請人除其所主張之15萬元存款、薪資所得
    及汽車1 輛外，別無其他資產，此有稅務電子閘門財產所得
    調件明細表1 份在卷可稽，足徵聲請人之資產不足以清償負
    債。
四、次查，聲請人固主張其有15萬元存款、每月約3 萬元之薪資
    所得及汽車1 輛等語，並提出郵局存摺、行車執照及汽車買
    賣契約書影本各1 份為證（見本院卷第19、20、201 頁）。
    惟經本院命聲請人就上開存款及薪資來源提出證明時，聲請
    人陳稱：該15萬元係自己之收入及姊妹給與之存款，目前擔
    任看護並在餐廳兼差洗碗，僅係臨時性工作，無法提出任何
    證明等語（見本院卷第83至85頁），顯然聲請人無法證明其
    有前揭存款及薪資收入。參以聲請人近年已陸續積欠至少4,
    252,045 元，業如前述，則縱使聲請人之親友確有資助部分
    款項一節屬實，惟以聲請人長期陷於經濟困境之情況以觀，
    其是否尚有能力額外存款15萬元，並非無疑。又聲請人如確
    有每月約3 萬元之薪資，應不至於無法提出在職或收入證明
    ，然聲請人迄未補正相關資料，自難遽認其此部分之主張可
    採。再依聲請人提出之行車執照所載，該車為豐田牌WISH型
    1998c.c.之7 人座自用小客車，惟聲請人提出之汽車買賣契
    約書則記載為豐田牌ALTIS 型1794c.c.之4 人座自用小客車
    ，顯然並非同一車輛，如此僅足以證明聲請人為上開WISH型
    自用小客車之登記名義人，尚不足以證明其為真正之所有人
    。此外，聲請人名下並無其他不動產及汽車，此有92至94年
    度稅務電子閘門財產所得調件明細表各1 份存卷可查，自難
    遽認聲請人有積極財產可構成破產財團。
五、又查，破產管理人之報酬、聲請人及其家屬必要生活費均屬
    財團費用而應優先清償，業如前述，且破產程序必須召開債
    權人會議、出售資產、分配破產財團等，依司法院頒布之各
    級法院辦案期限實施要點第2 點規定，破產事件之辦案期限
    為2 年，自可預期於進行破產程序期間必須支出各項費用。
    又目前實務上破產管理人之報酬約4 至5 萬元，且依行政院
    主計處公布之94年度家庭收支調查報告記載，高雄市平均每
    戶人數為3.33人，消費支出為713,119 元（見本院卷第197
    至198 頁），可知高雄市每人每年平均消費支出約為214,15
    0 元（計算式：713,119 ÷3.33＝214,150 ，元以下四捨五
    入），則如聲請人獲准破產，其依破產程序於1 年內所需支
    出之財團費用至少為254,150 元。惟聲請人並無法證明其有
    積極財產可構成破產財團，業如前述，故如准許聲請人破產
    ，不但無法清償任何破產債務，反而徒增破產費用之支出，
    則揆諸首開說明，聲請人聲請宣告破產，並無實益，其聲請
    即無理由，應予駁回。
六、依破產法第5 條、民事訴訟法第95條、第78條、裁定如主文
    。
中　　華　　民　　國　　96　　年　　6 　　月　　21　　日
                  民事第六庭  法　官  鄭詠仁
以上證明與原本無異。
如對本裁定抗告須於裁定送達後10日內向本院提出抗告狀，並繳
納裁判費新台幣1,000元。
中　　華　　民　　國　　96　　年　　6 　　月　　21　　日
                              書記官  王雪招
